HW/Foma/finnish_noun.foma
# Определение алфавита, звуков (в частности, типов гласных)
define Consonant b | c | d | f | g | h | j | k | l | m | n | p | q | r | s | t | v | w | x | z ;
define FrontVowel ä | ö | y ;
define NeutralVowel e | i ;
define BackVowel a | o | u ;
define Vowel FrontVowel | NeutralVowel | BackVowel | A | E;
define Letter Vowel | Consonant;

# Определение грамматических категорий (падежей и чисел)
define Case "+Nom" | "+Gen" | "+Part" | "+In" | "+All" | "+El" | "+Ill" | "+Ad" | "+Abl" ;
define Number "+Sg" | "+Pl" ; 

# Определение типов основ, а также того, как должна выглядеть подающаяся на вход строка
define FrontStem [Consonant* [ FrontVowel | NeutralVowel ] ]+ Consonant*;
define BackStem [Consonant* [ BackVowel | NeutralVowel ] ]* [Consonant* BackVowel] [Consonant* [ BackVowel | NeutralVowel ] ]* Consonant*;
define Stem Letter+;

define Input Stem Number Case;

# Определение формы номинатива для единственного и множественного чисел
define NomPl "+Pl" "+Nom" -> "^" t || _ ;
define NomSg "+Sg" "+Nom" -> "^" || _ ;
define Nominatives NomPl .o. NomSg ;

# Определение формы генитива для единственного и множественного чисел
define GenDen "+Gen" -> d e n || Vowel Vowel "+Pl" _ ;
define Gen "+Gen" -> E n || _ ;
define Genetive GenDen .o. Gen ;

# Определение партитива
define PartTa "+Part" -> t A || [ Consonant Vowel Vowel | Consonant ] Number _ ;
define PartA "+Part" -> A || _ ;

# Определение иллатива
# Определение множественного числа
define IllPlV "+Ill" -> h i n || Vowel "+Pl" _ ;
define IllPlC "+Ill" -> i n || Consonant "+Pl" _ ;

# Отдельный случай для аффикса seen
define IllSeen "+Ill" -> s e e n || Vowel+ Consonant+ [ a a | o o | u u | e e | i i | ä ä | ö ö | y y ] "+Sg" _ ;

# Определение иллатива для односложных слов + объединение в одно правило
define IllHan "+Sg" "+Ill" -> h a n || .#. Consonant+ Vowel+ a _ ;
define IllHon "+Sg" "+Ill" -> h o n || .#. Consonant+ Vowel+ o _ ;
define IllHun "+Sg" "+Ill" -> h u n || .#. Consonant+ Vowel+ u _ ;
define IllHen "+Sg" "+Ill" -> h e n || .#. Consonant+ Vowel+ e _ ;
define IllHin "+Sg" "+Ill" -> h i n || .#. Consonant+ Vowel+ I _ ;
define IllHän "+Sg" "+Ill" -> h ä n || .#. Consonant+ Vowel+ ä _ ;
define IllHön "+Sg" "+Ill" -> h ö n || .#. Consonant+ Vowel+ ö _ ;
define IllHyn "+Sg" "+Ill" -> h y n || .#. Consonant+ Vowel+ y _ ;
define IllHVn IllHan .o. IllHon .o. IllHun .o. IllHen .o. IllHin .o. IllHän .o. IllHön .o. IllHyn ;

# Определение обычного иллатива - удвоение гласных + объединение в одно правило
define Illan "+Sg" "+Ill" -> a n || a _ ; 
define Illon "+Sg" "+Ill" -> o n || o _ ; 
define Illun "+Sg" "+Ill" -> u n || u _ ; 
define Illen "+Sg" "+Ill" -> e n || e _ ; 
define Illin "+Sg" "+Ill" -> I n || I _ ; 
define Illän "+Sg" "+Ill" -> ä n || ä _ ; 
define Illön "+Sg" "+Ill" -> ö n || ö _ ; 
define Illyn "+Sg" "+Ill" -> y n || y _ ; 
define IllVn Illan .o. Illon .o. Illun .o. Illen .o. Illin .o. Illän .o. Illön .o.Illyn ;

# Собственно, определение иллатива
define Illative IllPlV .o. IllPlC .o. IllSeen .o. IllHVn .o. IllVn ;

# Определение оставшихся локативных падежей (!!! в случае аллатива должно быть l l e)
define LocativeCases "+In" -> s s A , "+All" -> l l e, "+El" -> s t A, "+Ad" -> l l A, "+Abl" -> l t A || _ ;

define OtherCases PartTa .o. PartA .o. Illative  .o. LocativeCases ;

# Определение чередования гласных в основах
define Sg "+Sg" -> "^" || _ ;
define OmitA ä -> 0, i -> 0 || _ "+Pl";
define Ai2Oi a -> o || [ a | e | i ] Vowel* Consonant+ _ "+Pl";
define Ai2i a -> 0 || [ o | u ] Vowel* Consonant+ _ "+Pl";
define OmitFirst Vowel -> 0 || _ Vowel "+Pl" Consonant;
define Pl "+Pl" -> "^" i || _ ;

define NumberInfl Sg .o. OmitA .o. Ai2i .o. Ai2Oi .o. OmitFirst .o. Pl ;

# В позиции между двумя гласными i заменяется на j
# После основ заднего ряда используется a, а после переднего - ä (сингармонизм)
define JotPl i -> j || Vowel "^"* _ "^"* Vowel ;
define HarmonyBack A -> a || BackStem "^" Letter* _;
define HarmonyFront A -> ä || FrontStem "^" Letter* _;

define Phonetics JotPl .o. HarmonyBack .o. HarmonyFront ;

# Определение чередования согласных в основах
# Определение правила для E: в случае позиции после гласного основы Е опускается, в иных случаях переходит в нейтральный
define DoublePTK p p -> p , t t -> t , k k -> k || Letter _ "^"* Vowel "^"* Consonant [ .#. | Consonant ] ;
define SingleP p -> v || Vowel _ "^"* Vowel "^"* Consonant [ .#. | Consonant ] ;
define SingleTK t -> d , k -> 0 || Letter _ "^"* Vowel "^"* Consonant [ .#. | Consonant ] ; 
define TwoLetter m p -> m m , n t -> n n , n k -> n g , l t -> l l , r t -> r r || Letter _ "^"* Vowel "^"* Consonant [ .#. | Consonant ] ;
define ThreeLetter l k e -> l j e , r k e -> r j e , h k e -> h j e , u k u -> u v u || Letter _ "^"* Consonant [ .#. | Consonant ] ;
define N2M i n -> i m , t ö n -> t t ö m || _ "^" Vowel;
define EOmit E -> 0 || Vowel "^" _;
define EReal E -> e || _;

define Alternations N2M  .o. EOmit .o. EReal .o. ThreeLetter .o. TwoLetter .o. SingleP .o. SingleTK .o. DoublePTK ;

# Объединение всех существующих аффиксов, то есть, получение системы склонения имён
define Affixes Nominatives .o. Genetive .o. OtherCases .o. NumberInfl .o. Alternations .o. Phonetics;

# Удаление символа границы морфемы
define Cleanup "^" -> 0 || _ ;

# Определение грамматики, объединяющей все написанные правила
define Grammar Input .o. Affixes .o. Cleanup ;
push Grammar
